【裁判字號】    99,訴,924
【裁判日期】    990816
【裁判案由】    違反毒品危害防制條例
【裁判全文】
臺灣彰化地方法院刑事判決               99年度訴字第924號
公  訴  人  臺灣彰化地方法院檢察署檢察官
被      告  甲○○
上列被告因違反毒品危害防制條例案件，經檢察官提起公訴（
99年度毒偵字第1148號），本院改依簡式審判程序判決如下：
    主  文
甲○○施用第一級毒品，累犯，處有期徒刑壹年貳月；又施用第
二級毒品，累犯，處有期徒刑陸月。應執行有期徒刑壹年陸月。
    事  實
一、甲○○前有多次施用毒品、贓物、搶奪等之犯罪記錄，素行
    不佳。其於民國87年間，因施用毒品案件，經裁定送觀察、
    勒戒後，認無繼續施用毒品之傾向，而為台灣台中地方法院
    檢察署檢察官為不起訴處分；又於94年間，被查獲施用毒品
    ，經本院裁定送觀察勒戒後，認有繼續施用毒品傾向，再經
    本院裁定令入戒治處所施以強制戒治，於民國96年2月27 日
    執行完畢釋放，並由台灣彰化地方法院檢察署檢察官於96年
    3月13日，以96年度戒毒偵字第61、62、63號為不起訴處分
    確定。其另因違反肅清煙毒條例、違反毒品危害防制條例等
    案件，經法院分別判處應執行有期徒刑3年6月、3年7月、1
    年2月確定，經接續執行，於92年5月29日因縮短刑期假釋出
    監；卻於94年間，因被查獲施用毒品、贓物、搶奪等案件，
    毒品部分經本院裁定送觀察勒戒、強制戒治，已如前述，其
    餘部分分院經台灣高等法院台中分院、台灣台中地方法院判
    處有期徒刑8月、9月確定，經定應執行有期徒刑1年4月，上
    揭假釋並經撤銷，所餘殘刑連同前開所犯接續執行，並經減
    刑，甫於97年2月11日因縮刑期滿執行完畢。詎其仍不知悔
    改，復分別基於施用第一級毒品海洛因及第二級毒品甲基安
    非他命之犯意，於99年4月3日下午3時許，在彰化縣溪州鄉
    ○○路旁，先以針筒注射之方式，施用第一級毒品海洛因1
    次（針筒已因丟棄而滅失，起訴書載為以摻入香煙點燃之方
    式吸食，經檢察官當庭更正），再以將甲基安非他命置於玻
    璃球中燒烤吸食煙霧之方式，施用第二級毒品甲基安非他命
    1次（玻璃球已因丟棄而滅失，起訴書載為以鋁箔紙燒烤之
    方式吸食，經檢察官當庭更正）。嗣於99年4月5日下午3時
    20分許，在彰化縣北斗鎮○○路○段38號前，為警盤檢查獲
    ，經徵其同意，採集尿液送驗之結果呈安非他命、甲基安非
    他命、可待因及嗎啡陽性反應，始查悉上情。
二、案經彰化縣警察局北斗分局報告臺灣彰化地方法院檢察署檢
    察官偵查起訴。
    理  由
一、按除被告所犯為死刑、無期徒刑、最輕本刑為3 年以上有期
    徒刑之罪或高等法院管轄第1 審案件者外，於刑事訴訟法第
    273 條第1 項程序進行中，被告先就被訴事實為有罪之陳述
    時，審判長得告知被告簡式審判程序之旨，並聽取當事人、
    代理人、辯護人及輔佐人之意見後，裁定進行簡式審判程序
    ；除簡式審判程序及簡易程序案件外，第1 審應行合議審判
    ，刑事訴訟法第273 條之1 第1 項、第284 條之1 分別定有
    明文。本件被告所犯係死刑、無期徒刑、最輕本刑為3年以
    上有期徒刑或高等法院管轄第1審案件以外之罪，並於本院
    行準備程序時就被訴事實為有罪之陳述，本院合議庭依前揭
    規定，經評議結果，裁定改由受命法官獨任行簡式審判程序
    ，先予敘明。
二、上揭事實，業據被告甲○○迭於警詢、偵查及本院行準備程
    序與審理時均坦承不諱，且其於99年4月5日為警所採取之尿
    液，經送鑑驗結果，確呈嗎啡及甲基安非他命陽性反應，此
    有彰化縣警察局北斗分局委託檢驗尿液代號與真實姓名對照
    認證單及詮昕科技股份有限公司99年4月16日所出具之濫用
    藥物尿液檢驗報告各1紙附卷可稽，應認被告之自白確與事
    實相符，洵堪採信。
三、按92年7月9日新修正之毒品危害防制條例刪除2犯及3犯之規
    定，而將施用毒品者區分為「初犯」、「5年內再犯」及「5
    年後再犯」，其中祇於「初犯」及「5年後再犯」2種情形，
    有其追訴條件之限制，即修正後該條例第20條第3項「5年後
    再犯」之解釋，應限該施用毒品者於觀察、勒戒或強制戒治
    執行完畢釋放後，5年內均未再有任何施用毒品之行為，始
    得認前所實施之觀察、勒戒或強制戒治程序已足以遮斷毒癮
    而收戒除成效，而得於5年後再犯時適用「初犯」之規定，
    重行觀察、勒戒等程序，反之，倘被告於前次觀察、勒戒或
    強制戒治執行完畢釋放後，5年內有再度施用毒品之行為，
    縱其嗣後再犯施用毒品行為係於前次觀察、勒戒或強制戒治
    執行完畢釋放後之5年後始發生，惟距前次施用毒品時間之
    間隔若未逾5年，仍應認屬同條例第23條第2項「5年內再犯
    」之範疇，應逕予起訴，此有最高法院95年度第7次及97年
    度第5次刑事庭會議決定、95年度臺上字第517、1071號判決
    、95年度臺非字第59、65、83號判決、臺灣高等法院臺中分
    院94年度上訴字第2231、2405號判決及臺灣高等法院臺南分
    院95年度上更（一）字第84號判決意旨可資參照。本件被告
    前於87年間，因施用毒品案件，經裁定送執行觀察、勒戒後
    ，因認無繼續施用毒品之傾向，而為台灣台中地方法院檢察
    署檢察官為不起訴處分。又於94年間，因施用毒品案件，經
    本院裁定送觀察勒戒並執行強制戒治後，於96年2月27日執
    行完畢，此有其台灣彰化地方法院檢察署刑案資料查註紀錄
    表、台灣高等法院被告前案紀錄表各1份在卷可按，揆諸前
    揭說明，本件被告施用毒品之犯行，與5年後再犯之情形有
    別，自應逕行起訴，合先敘明。
四、核被告甲○○所為，分別係犯毒品危害防制條例第10條第1
    、2 項之施用第一、二級毒品罪。其為施用毒品而分別持有
    一、二級毒品之犯行，已為施用毒品之高度行為所吸收，均
    不另論罪。又其所犯上開2罪，犯意各別，行為互殊，應予
    分論併罰。再被告有上開犯罪事實欄所載之前科紀錄，而於
    97年2月11日執行完畢等情，有其上開刑案資料查註紀錄表
    及前案紀錄表各1份附卷可稽，被告於受有期徒刑之執行完
    畢後，5年內故意再犯本件有期徒刑以上之罪，均為累犯，
    皆應依刑法第47條第1項之規定，分別加重其刑。爰審酌被
    告前曾有施用毒品、贓物、搶奪等之犯罪記錄，品行難謂良
    好，其並曾因施用毒品，經送觀察、勒戒及強制戒治後，猶
    不知悔改，再施用毒品不輟，此不僅戕害自身健康，更辜負
    國家將之視為病人，並施以長時間之戒治處遇之苦心，非加
    以長期與社會隔離之處分，實無以促其在誘惑四起之社會中
    ，萌生戒除毒癮之決心與勇氣，另考量施用毒品行為對他人
    權益之侵害仍屬有限，且被告已於警詢、偵查及本院行準備
    程序與審理時均坦承犯行，暨其犯罪動機、目的、手段及其
    智識程度、生活狀況等一切情狀，分別量處如主文所示之刑
    ，並定其應執行之刑，以示懲儆。至被告施用海洛因、甲基
    安非他命分別所用之注射針筒、玻璃球各1支，已為被告丟
    棄而滅失，無從併予宣告沒收，附此敘明。
據上論斷，應依刑事訴訟法第 273 條之1 第1 項、第299 條第1
項前段，毒品危害防制條例第10條第1 項、第2 項，刑法第11條
前段、第47條第1 項、第51條第5 款，判決如主文。
本案經檢察官紀雅惠到庭執行職務。
中    華    民    國    99    年    8    月    16    日
                  刑事第九庭    法      官  葛永輝
以上正本證明與原本無異。
如不服本判決應於收受判決後10日內向本院提出上訴書狀，並
應敘述具體理由。其未敘述上訴理由者，應於上訴期間屆滿後
20日內向本院補提理由書(均須按他造當事人之人數附繕本)
「切勿逕送上級法院」。
中    華    民    國    99    年    8    月    16    日
                                書  記  官  吳曉玟
附錄本案論罪科刑法條全文：
毒品危害防制條例第10條
施用第一級毒品者，處六月以上五年以下有期徒刑。
施用第二級毒品者，處三年以下有期徒刑。

司法院資訊處製作；財團法人民間司法改革基金會備份。
